【裁判字號】    98,台上,5809
【裁判日期】    981008
【裁判案由】    恐嚇取財
【裁判全文】
最高法院刑事判決            九十八年度台上字第五八０九號
上  訴  人  甲○○（原名劉人豪）
選任辯護人  柳聰賢律師
上列上訴人因恐嚇取財案件，不服台灣高等法院高雄分院中華民
國九十六年五月十日第二審更審判決（九十六年度上更(一)字第五
０號，起訴案號：台灣高雄地方法院檢察署九十一年度偵字第二
六五０三號），提起上訴，本院判決如下：
    主  文
上訴駁回。
    理  由
按刑事訴訟法第三百七十七條規定，上訴於第三審法院，非以判
決違背法令為理由，不得為之。是提起第三審上訴，應以原判決
違背法令為理由，係屬法定要件。如果上訴理由書狀並未依據卷
內訴訟資料，具體指摘原判決不適用何種法則或如何適用不當，
或所指摘原判決違法情事，顯與法律規定得為第三審上訴理由之
違法情形，不相適合時，均應認其上訴為違背法律上之程式，予
以駁回。本件上訴人甲○○上訴意旨略謂：(一)、承辦警員吳茂成
在無拘票、搜索票之情形下，逕行拘捕上訴人及搜索上訴人住家
，所踐行之程序顯然違法，本案之一切證據、筆錄既均自此衍生
，當不具證據能力；尤以依卷附第一審法院之電話紀錄，載明告
訴人即被害少年劉０吉（民國七十五年十月生，其餘基本資料詳
卷）遭迫害之現場附近「日日超商」店員謝崇呈覆稱：其店之監
視錄影帶被「新甲派出所警員調借未還」等語，該警員在法院作
證時，卻否認其情，足見說謊，用意無非影響法院心證，原審未
察，遽行採信，即有違誤。(二)、劉０吉固指稱上訴人係犯罪行為
人，但既直言當時係暗夜，行為人頭戴半罩式安全帽，則如何能
夠明確辨識歹徒面貌？又如何得以正確看清快速移動中之歹徒所
騎機車牌號？詎警員違反關於指認作業程序要領之規範，非但採
取單一指認方式，而且多有誘導嫌疑，更由劉０吉通知所謂之其
他相類受害之吳、江、柯三位友人，同至警所一致指認上訴人即
係歹徒（原判決就此部分為不另無罪諭知），益見有瑕疵、無可
信。(三)、原審罔顧上訴人已由女友余淑娟證實案發時不在場，復
查無被害贓物手機，甚或上訴人持用該手機之任何紀錄，僅憑劉
０吉之指認，遽認上訴人犯罪，顯然採證違法，並與卷內證據不
符，而判決理由矛盾云云。惟查：證據之取捨、證明力之判斷及
事實之認定，係屬事實審法院自由裁量判斷之職權，此項職權之
行使，倘不違背客觀存在之經驗法則、論理法則，即無違法可言
，觀諸刑事訴訟法第一百五十五條第一項規定甚明，自無許當事
人任憑己意，指摘為違法，而資為適法之第三審上訴理由。本件
原判決係依憑劉０吉迭在歷審中到庭堅指犯案之歹徒確為上訴人
，並謂上訴人有拿安全帽作勢要打人（自能清楚看見面貌）之證
言，參諸余淑娟坦言將系爭歹徒所騎之「ＮＬ２－２９８」牌號
機車，借給上訴人騎用「回家洗澡」，時間恰為案發日之下午七
時三十分至十時許（劉０吉受迫害時間則為下午九時十分許；上
揭時段余淑娟獨自在網際網路店上網玩遊戲）；劉０吉供明：（
歹徒騎機車在後跟隨，逼迫伊騎腳踏車繞行市區約半小時）伊繞
行途中（速度慢，且多有機會、時間看清機車牌號）默念歹徒車
牌，迨歹徒離去，旋向便利商店索筆記錄牌號，即行報警；吳茂
成供證：被害人報警後，伊巡邏時，恰見所報牌號之機車停在網
咖店（前），乃通知警所要被害人前來，被害人在店內一眼認出
上訴人為歹徒，上訴人亦坦承自己確係騎乘該機車之人，（始請
上訴人至警所說明，未以強制力逮捕）；再衡諸查獲之時，距離
案發僅數小時，劉０吉記憶猶新，復陳稱係在眾多（十餘名）客
人中指認出上訴人，且係由車牌尋得機車（恰在同市之內），再
入店找人，更交互比對悉相吻合，誠非事先預斷、臆測可成等情
況證據資料，乃認定上訴人有如原判決事實欄所載之犯行，因而
撤銷第一審之科刑判決，並適用較有利於上訴人之行為時法，及
變更起訴法條（刑法第三百二十八條第一項之強盜罪名），改判
依恐嚇取財、妨害自由罪之牽連犯，從一重論處上訴人共同犯恐
嚇取財罪刑。對於上訴人矢口否認犯罪，所為伊未在現場，已忘
記是做何事，不知為何劉０吉會指認伊云云之辯解，如何係飾卸
之詞，不足採信，亦據卷內訴訟資料詳加指駁、說明。所為之事
實認定及得心證理由，俱有卷內各證據資料可稽，從形式上觀察
，並不違背經驗法則或論理法則。既係綜合上揭直接、間接證據
而為判斷，上訴意旨指摘僅憑單一指認之供述為唯一依據，殊屬
誤會。至其餘上訴意旨，均不能動搖原審採證認事職權之適法行
使。依上說明，應認其上訴為違背法律上之程式，予以駁回。
據上論結，應依刑事訴訟法第三百九十五條前段，判決如主文。
中    華    民    國  九十八  年    十    月    八    日
                      最高法院刑事第十庭
                          審判長法官  花  滿  堂
                                法官  黃  正  興
                                法官  陳  東  誥
                                法官  林  錦  芳
                                法官  洪  昌  宏
      本件正本證明與原本無異
                                      書  記  官
中    華    民    國  九十八  年    十    月   十二   日
                                                Ａ


司法院資訊處製作；財團法人民間司法改革基金會備份。
